臺灣高等法院臺南分院刑事判決　　　　100年度上訴字第760號
上　訴　人　臺灣臺南地方法院檢察署檢察官
被　　　告　城文鐘
上列上訴人因被告違反槍砲彈藥刀械管制條例案件，不服臺灣台
南地方法院100年度訴字第411 號中華民國100年6月9日第一審判
決（起訴案號：臺灣台南地方法院檢察署100年度偵字第1546、3
363號），提起上訴，本院判決如下：
    主  文
原判決撤銷。
城文鐘未經許可，持有槍枝之主要組成零件，累犯，處有期徒刑
捌月；併科罰金新臺幣參萬元，罰金如易服勞役，以新臺幣壹仟
元折算壹日。扣案之土造金屬槍管壹支沒收。
    事  實
一、城文鐘前於民國98年間因施用毒品案件，經台灣台南地方法
    院判處有期徒刑三月確定，甫於98年12月2 日易科罰金執行
    完畢。詎自94年間某日起，自不詳處所，取得槍砲主要組成
    零件之土造金屬槍管1 支，即未經許可而持有之，並將前開
    該槍管置於其與女友共同居住之臺南市○○區○○路212 號
    13樓之30房間內。嗣為警於99年9 月21日持搜索票前往上開
    地點執行搜索時，當場扣得該土造金屬槍管1支。
二、案經台南市政府警察局移送暨臺灣臺南地方法院檢察署檢察
    官簽分偵查起訴。
    理  由
壹、程序方面：
    按刑事訴訟法新制採改良式當事人進行主義，為保障被告防
    禦權及維護直接審理與言詞審理原則，刑事訴訟法第159 條
    第1 項規定：「被告以外之人於審判外之言詞或書面陳述，
    除法律有規定者外，不得作為證據。」酌採英美法之傳聞法
    則，復於第159條之1至第159條之5增設例外規定，以應實務
    需要，俾符實體真實發現之訴訟目的。本件檢察官、被告對
    於卷內具有傳聞性質之供述或非供述證據之證據能力，均不
    爭執。本院審酌前開供述證據之作成或取得之狀況，並無非
    法或不當取證之情事，且亦無顯不可信之情況，並無證據力
    明顯過低之情形，復經本院於審判期日就上開供述證據依法
    進行調查、辯論，依刑事訴訟法第159條之5規定，均具有證
    據能力，合先敘明。
貳、實體方面：
一、訊據被告固坦承自94年間某日起持有前開扣案之土造金屬槍
    管1支，迄99年9月21日經警在其前開住處房間搜索查獲之事
    實，惟矢口否認有未經許可非法持有槍枝主要組成零之事實
    ，辯稱：扣案之槍管係自伊於94年間某日，在台南市○○路
    上的「捷豹玩具店」以6500元（後改稱4500元）購買之玩具
    手槍拆卸下來，我不知道扣案的槍管是土造金屬槍管，也不
    知道持有它是違法的，而且我買來的時候槍管就是這樣的，
    我沒有改造過云云。
二、經查，被告於99年9月21日為警查獲持有扣案槍管1支，該槍
    管經送內政部警政署刑事警察局鑑定結果，認係土造金屬槍
    管，復經內政部審認係槍砲主要組成零件無訛之情，業據被
    告於本院坦承不諱，並有前開槍管照片（見警卷第11頁，本
    院卷第31頁）、內政部警政署刑事警察局99年11月26日刑鑑
    字第0990147358號、內政部100年1月5日內授警字第1000870
    021號函各1份在卷（見偵卷第13、20頁）及前開槍管扣案可
    稽，且有此部分事實，自堪認定。
三、被告雖辯稱：前開槍管係向原位在台南市○○路上的「捷豹
    玩具店」購買之玩具手槍拆卸而來云云。然查：
  (一)被告供述前後矛盾，顯不能採信：
  1.被告於警詢供稱：「警方當時所查扣之疑似金屬槍管1 支是
    我所有。我因為我拆下的電器零件很多、疑似金屬槍管1 支
    可能是我從玩具槍上拆下來的。該拆下的疑似金屬槍管1 支
    大約有4、5年。大約4、5年前在臺南市○○區○○路上的捷
    豹玩具模型店，我買了一把玩具槍大約買了4500元。該槍管
    也是大約4、5年前於戶籍地（台南市永康區○○○街195 號
    ）拆下的，後來因為無聊我就順手帶去我女友黃樁雅位於【
    臺南市○○路212 號13樓之30住處】，看能不能再組裝起來
    」、「今天在搜索處疑似槍管（1支）及疑似槍枝零件（1批
    ）都是我的。之前模型槍拆下來的，【槍管怎麼來的我不知
    道】，我個人認為那不是槍管，【怎麼會在我和我女友住的
    房間（台南市○○路212 號13樓之30）我不曉得】。上述疑
    似槍管部分，我因為平常會拆卸一些東西，所以那些東西我
    也不知道如何來，我也不認為那是槍管，那包疑似槍枝零件
    是之前我玩模型槍時留下來的。」等語（見警卷第1至8頁）
    。
  2.然被告於偵訊供稱：「99年9 月21日警察持搜索票到安平區
    ○○路212 號13樓執行搜索，該處是我女朋友住處，有查獲
    一支槍管。槍管是我所有，是我在94年間，在台南市○○區
    ○○路上的捷豹模型店以4500元左右的價格買的，【我在我
    永康區的住處，將它拆卸下來】，我不知道該槍管經貴署送
    鑑定，認為86年所公告的槍砲主要組成零件，我是買模型槍
    拆卸下來的。」等語（見偵卷第24至25頁）。
  3.被告嗣於原審供稱：「我當初是購買模型槍，本案之土造金
    屬槍管是從該模型槍中拆出，不知道其中之槍管是違禁的。
    當天也有一起查獲該模型槍的其他零件，結果只有這部分是
    違禁品，主觀上我根本不知道犯罪。原始購買資料沒有留存
    ，因為是放在玻璃櫥窗中公開展示販賣的，所以我認為不會
    違法」、「警察是在客廳找到該槍管零件的。我確實持有，
    但是好幾個月間，但（槍）打壞掉，回頭要找該模型槍店時
    ，【該店已經倒閉了】，我不知道該土造金屬槍管違法，該
    槍管是塑鋼材質，應該是如以前做水龍頭的生鐵材質，用手
    掰可以掰斷，比鐵還輕，比塑膠還硬。我不知該東西違法，
    否則不會將違法的（槍管）放客廳，而將不違法的（其他零
    件）藏在房間內。」等語（見原審卷第10至11頁、第15至17
    頁）。
  4.被告復於本院準備程序供稱：「查獲的槍管是放在客廳，我
    以為我已經丟掉了。我大概是在四、五年在台南市○○路上
    的「捷豹玩具店」以6500元（後改稱4500元）買的。玩具槍
    買來是跟朋友要完生存遊戲用的，我們是裝空包彈。把槍管
    拆下來，是因為槍壞掉，上面有一個零件斷掉，我不敢亂丟
    ，【怕別人看到誤會，所以我用夾鏈袋把這把槍拆開的零件
    裝起來，放在房間裡面，只有槍管是在客廳桌子旁放雜物的
    籃子裡面找到】。槍管和其它零件要單獨放，我忘記了。我
    不知道扣案的槍管是土造金屬槍管，也不知道持有它是違法
    的。我買來的時候槍管就是這樣的，我沒有改造過」等語（
    見本院卷第33至37頁）。
  5.綜觀被告前開供述，對於扣案之槍管何以在前開被告女友住
    處查獲？被告係在何處拆卸前開槍管？前後已有不符，且其
    供稱前開槍管與零件，係向位於台南市○○路上的「捷豹玩
    具店」購買之玩具槍拆下來的，嗣玩具槍壞掉欲尋該店已倒
    閉云云，顯然不實，詳如後述。又被告既稱其購買之玩具槍
    是放在玻璃櫥窗中公開展示販賣的，所以被告不知道持有該
    槍管係違法云云，則其何須將槍管單獨拆下來，又恐【別人
    看到誤會】，而用夾鏈袋將槍拆開的零件裝起來，放在房間
    裡面。由此足徵，被告拆卸前開槍管零件應別有用心，且被
    告於主觀上亦知悉持有前開槍管零件不無觸法之可能。
  (二)另據以下證人證述及鑑定結果，足證扣案之槍管並非購自前
    開玩具店之玩具手槍所拆卸下來之槍管：
  1.據證人即「捷豹遙控模型店」登記名義負責人劉桂吟於本院
    準備程序陳稱：「捷豹遙控模型店是我跟我先生（楊誌奮）
    一起經營，本來設安和路4段611號，後來搬到安和路4段247
    號。我們店裡有販賣模型槍。玩具槍的槍管有塑膠槍管也有
    鋅鋁合金的槍管，而且有阻鐵，沒有貫通的。（提示本件扣
    案槍枝零件照片，是否你們店裡販賣的槍枝？）槍管部分不
    是，零件部分我看不出來。因為照片中的槍管看起來是鐵製
    的，而我們賣的是塑膠跟鋅鋁合金，原廠的槍管大部分都是
    黑色的，可是扣案的槍管看起來顏色不一樣。原廠是華山玩
    具公司，設在嘉義市。我們公司從設立到現在，玩具槍應該
    都是跟華山公司進貨」等語（見本院卷第35頁反面至第36頁
    ）。
  2.及證人即捷豹遙控模型店實際負責人楊誌奮於本院準備程序
    陳稱：「我是捷豹遙控模型店實際經營者。我們店裡從91年
    到現在還在經營，只是大概在2年前（98年5月）從安和路4
    段611 號搬到安和路4段247號。捷豹遙控模型店」有販賣玩
    具模型槍。槍管的材質目前都是鋅鋁合金，以前有賣過塑膠
    材質的槍管。從本件扣案槍枝零件照片部分看起來像是我們
    販賣的ＰＰＫ玩具手槍，【但是槍管的部分絕對不是我們販
    賣的】，因為顏色跟形狀跟原廠的都不一樣。原廠的顏色是
    銀色或是黑色，但是扣案照片中的槍管看起來像是鐵的顏色
    ，而且我們的槍管都有阻鐵，如果扣案的槍管是貫通的，就
    絕對不是我們賣的。原廠是華山玩具公司，負責人范乃仁，
    設嘉義市○○路370 號。ＰＰＫ玩具手槍現在原價6500元，
    但我們售價打8 折，賣新台幣5200元，4、5年前應該比較便
    宜，約5000元，實際售價我忘記了。本件扣案槍管已經改造
    貫通，如果我們只賣被告4500元，不可能做這樣的事。現在
    的ＰＰＫ模型槍管，跟4、5年前我們店所賣的槍枝一樣，只
    有價格不一樣而已，原廠的玩具槍都一樣的」等語（見本院
    卷第36至37頁）；其嗣於本院審理時具結證稱：「捷豹遙控
    模型店從83年經營到現在，之前是在台南市○○路4段611號
    ，現在是搬到台南市○○路○段247號。捷豹模型店所賣玩具
    模型槍之槍管材質是鋅鋁合金，前幾年前有賣過塑膠材質，
    現在賣的都是鋅鋁合金的材質，沒有賣過鐵質的槍管。扣案
    之槍管不是我們店裡賣的槍管。因為原廠的槍管顏色是電鍍
    銀色、且有打專利的字號。我所謂的原廠是指華山玩具公司
    。我之前在準備程序所說實在。扣案被告所持有的槍管一定
    不是我們店裡販售之模型玩具手槍所拆卸下來的，因為我們
    賣的玩具手槍一定有阻鐵，而且我們賣的玩具手槍槍管上阻
    鐵有打3個洞，如果把阻鐵貫通會像3個洞，而且扣案的槍管
    並沒有洞也沒有阻鐵，而且顏色也不對，我們賣的槍管是電
    鍍銀，而扣案被告所持有的看起來就像鐵製的，所以不可能
    是我們賣的玩具手槍。捷豹模型店有提供1 支手槍供本院鑑
    定，就是我們店裡所販賣的ＰＰＫ手槍，我們店裡有販賣其
    他款式的玩具手槍，但沒有與被告所持有的扣案槍管類似的
    。我們店裡只賣華山生產的模型槍，之前槍枝握柄有打英文
    字，後來有改款成5 顆星。認扣案的零件很像我們所販賣的
    ＰＰＫ玩具手槍所拆卸下來的零件，但是我沒有辦法確認。
    」等語（見本院卷第69頁反面至第70頁、第71頁）。
  3.以及證人即華山公司負責人范乃仁於本院審理時證稱：「證
    人楊誌奮所提供的模型玩具槍，是我們華山玩具公司所生產
    的，我確定，滑套上面有我們的三角形裡面有1隻猴子拿著1
    支槍的ＬＯＧＯ。被告涉嫌持有之扣案槍管確定不是我們公
    司生產的，因為我們生產的槍管跟槍身是一體形成，而扣案
    之槍管跟槍身已經拆解，所以肯定不是我們華山公司所生產
    的。另我們華山公司所生產的玩具槍枝兩側握柄有5 顆星星
    的ＭＡＲＫ，而扣案的零件握把兩側並沒有ＭＡＲＫ，握柄
    也肯定不是我們華山公司生產的，其他零件都已經褪色了，
    無法判斷。我們公司一開始（在玩具模型槍之握把）有打5
    個字母ＷＡＬＴＨＥＲ，後來因於96年間有人申請商標，我
    們才改成5 顆星星。因為之前槍枝是我父親生產的，我是去
    年才接手，有可能我父親以前沒有在上面打英文字或星星。
    」等語（見本院卷第69頁反面至第71頁）。
  4.參以，經本院將扣案槍管與證人楊誌奮提供捷豹遙控模型店
    所販售之玩具手槍，送請內政部警政署刑事警察局比對鑑定
    結果認為：(1)「有關來函附件一所示槍管（即本件扣案槍管
    ）及其他零件1包，其中槍管1枝，認係土造金屬槍管；經與
    來函附件二（即捷豹遙控模型店販售之玩具模型槍）所示槍
    枝之金屬槍管（內具阻鐵）比對，其外觀、結構、材質不同
    。另其他零件與來函附件二所示槍枝之零件比對，其外觀相
    似，惟是否同源，本局無法鑑判」、「前揭來函附件一所示
    槍管及其他零件，經實際組裝操作，無法組成一完整之槍枝
    」；「另來函附件一及附件二內之槍管以掃瞄式電子顯微鏡
    /X- 射線能譜分析儀分析結果：來函附件一內之槍管：檢出
    鐵(Fe)元素成分；函附件二內之槍管：檢出氧(O)、鎳(Ni).
    鉻(Cr)等元素成分」、「送鑑槍管1 枝，認係上造金屬槍管
    ，非內具阻鐵之金屬槍管。」等語，有該局100年11月7日刑
    鑑字第1000125825號函、100年8月17日刑鑑字第1000099796
    號函在卷可稽（見本院卷第62至64頁）。
  5.由上足證，扣案被告所持有之槍管，不論外觀、結構、材質
    均與「捷豹遙控模型店」所販售之玩具模型槍有別，不可能
    為該店所販售之玩具手槍，且扣案之搶管與扣案之零件，亦
    非拆卸自相同之玩具手槍甚明。故被告辯稱其所持有經扣案
    之前開槍管、零件，均係購自捷豹遙控模型店之模型槍所拆
    卸而來云云，顯然不實。
  (三)綜上所述，被告前開所辯，前後不一，且與事實不符，不足
    採信。本件事證已甚明確，被告持有槍枝主要零件即槍管1
    支之犯行，堪以認定，應予依法論科。
五、論罪科刑：
  (一)按槍砲彈藥刀械管制條例第4 條所稱之槍砲、彈藥及槍砲主
    要組成零件，依同條例第5 條之規定，非經中央主管機關許
    可，不得製造，而依同條例第4條第1項第1款、第2款及第2
    項規定，該條例所稱槍砲，包括可發射金屬或子彈具有殺傷
    力之各式槍砲，並包括可供組成槍砲之主要組成零件在內；
    又槍管乃槍砲之主要組成零件，則有內政部依據槍砲彈藥刀
    械管制條例第4條第3項所為之86年11月24日臺（86）內警字
    第8670683 號公告在卷可稽。是核被告未經許可持有已車通
    槍管1支之所為，係犯槍砲彈藥刀械管制條例第13條第4項之
    未經許可持有槍枝之主要組成零件罪。另被告未經許可持有
    前開槍管，其持有之繼續，為行為之繼續，亦即一經持有該
    槍彈，罪即成立，然其犯罪之完結，須繼續至持有行為終了
    時為止，只論為一罪，附此敘明。
  (二)被告有如事實欄所示之前科紀錄，有台灣高等法院被告前案
    紀錄表在卷可考，其於徒刑執行完畢後，五年內故意再犯本
    件有期徒刑以上之罪，為累犯，應依法加重其刑。
六、撤銷改判之情形：
  (一)原審判決未予詳察，遽為被告無罪之判決，顯有違誤。檢察
    官上訴意旨認被告罪證明確，應予論罪科刑，為有理由。本
    院自應將原判決予以撤銷改判，以期適法。
  (二)爰審酌被告前有過失傷害罪、販賣及施用第二級毒品等前科
    紀錄，素行欠佳，其未經許可持有槍枝主要組成零件，對社
    會治安及人身安全造成相當之危害，其於持有期間未供非法
    使用，然被告犯後砌詞狡飾犯行等一切情狀，量處如主文第
    二項所示之刑，並就併科罰金部分諭知易服勞役之折算標準
    ，以資懲儆。扣案之槍枝零件槍管1 支，為違禁物，應依刑
    法第38條第1項第1款規定宣告沒收。另扣案之其他散裝零件
    一批，雖為被告所有，然不能證明為槍枝主要組成零件之違
    禁物及供被告犯本罪所用之物，故不予沒收，附此敘明。
七、被告經合法傳喚，無正當理由未到庭，爰依刑事訴訟法第37
    1條規定，不待其陳述，逕行判決，併此敘明。
據上論結，應依刑事訴訟法第369條第1項前段、第364條、第299
條第1 項前段、第371條，槍砲彈藥刀械管制條例第13條第4項，
刑法第11條前段、第47條第1項、第42條第3項前段、第38條第1
項第1款，判決如主文。
本案經檢察官許美女到庭執行職務。
中    華    民    國   100    年    12    月    27    日
                  刑事第六庭    審判長法  官  董武全
                                      法  官  孫玉文
                                      法  官  賴純慧
以上正本證明與原本無異。
如不服本判決應於收受送達後10日內向本院提出上訴書狀，其未
敘述上訴理由者，並得於提起上訴後10日內向本院補提理由書（
均須按他造當事人之人數附繕本）「切勿逕送上級法院」。
                                      書記官  翁心欣
中    華    民    國   100    年    12    月    27    日
附錄本案論罪科刑法條
槍砲彈藥刀械管制條例第13條第4項
未經許可，持有、寄藏或意圖販賣而陳列第一項所列零件者，處
六月以上五年以下有期徒刑，併科新台幣三百萬元以下罰金。